臺灣屏東地方法院刑事判決　　　　　　　94年度交訴字第26號
公　訴　人　臺灣屏東地方法院檢察署檢察官
被　　　告　乙○○
上列被告因業務過失致死案件，經檢察官提起公訴（93年度偵字
第5940號），本院判決如下：
    主  文
乙○○無罪。
    理  由
一、公訴意旨略以：被告趙麗（被告係丁○○○○○○○○所
    屬之司機，係從事駕駛業務之人）於民國93年10月27日上午
    11時30分許，駕駛車號Ｄ8 —7416號自用小客車，沿屏東縣
    屏東市○○路由北往南方向行駛，行經博愛路與信義路口時
    ，其原應注意車前狀況，隨時採取必要安全措施，以防止撞
    擊交會之人車，而依當時情形又無不能注意之情事，適有甲○○騎乘車號ＰＨ—170 號重型機車，沿信義路快車道由東
    往西方向行駛至上開路口。被告因未注意上開情事，而貿然
    通過上開路口，在未發現甲○○之情況下，即正面衝撞甲○○所騎乘之機車，致甲○○人車倒地，造成頭部外傷併雙側
    硬腦下出血，左側肋骨骨折，經送醫後不治死亡。案經甲○○之胞弟章炎山訴請臺灣屏東地方法院檢察署檢察官偵查起
    訴，因認被告涉有刑法第276 第2 項業務過失致死罪嫌等語
    。
二、按犯罪事實應依證據認定之，無證據不得推定其犯罪事實，
    不能證明被告犯罪者，應諭知無罪之判決，刑事訴訟法第15
    4 條第2 項、第301 條第1 項分別定有明文。又犯罪事實之
    認定，應憑真實之證據，倘證據是否真實尚欠明確，自難以
    擬制推測之方法，為其判斷之基礎。且認定犯罪事實之證據
    係指足以認定被告確有犯罪行為之積極證據資料而言，該項
    證據自須適合於被告犯罪事實之認定，始得採為斷罪資料。
    故刑事訴訟上之證明資料，無論其為直接或間接證據，均須
    達於通常一般人均不致有所懷疑，而得確信其為真實之程度
    ，始得據為有罪之認定，若關於被告是否犯罪之證明未能達
    此程度，而有合理懷疑之存在，致使無從形成有罪之確信，
    根據罪證有疑，利於被告之證據法則，即不得據為不利被告
    之認定（最高法院53年臺上字第656 號、29年上字第3105號
    、76年度臺上字第4986號及32年上字第67號判例參照）。
三、公訴人認被告涉有前開罪嫌無非係以被告之供述、告訴人章
    炎山之指述及道路交通事故現場圖、勘驗筆錄、道路交通事
    故調查報告表、鑑定驗斷書、相驗屍體證明書、照片15張等
    為其論據。被告乙○○於本院審理時固坦承，其受僱於丁○○○○○○○○擔任交通車司機，及曾於前開時、地，駕駛
    車號Ｄ8 —7416號自用小客車與甲○○所騎乘之車號ＰＨ—
    170 號機車發生擦撞，甲○○並因此受有頭部外傷併雙側硬
    腦下出血、左側肋骨骨折，經送醫後不治死亡等事實不諱，
    惟堅決否認有何業務過失致死之情事，辯稱：當時我沿屏東
    市○○路由北往南方向行駛，途經該路與信義路口時，因遇
    紅燈，乃停車等候號誌轉換，迨綠燈時，我即啟動前行，詎
    甲○○騎乘機車突然自信義路（由東往西方向）闖紅燈高速
    衝出，我完全無法預見，亦不及煞車閃避，就因此撞上甲○○人車，我已經盡力注意行車安全，係因甲○○違規闖越紅
    燈，猝不及防，才會造成本件車禍，我沒有過失等語。
四、本院查：
 １、被害人甲○○係因本件車禍致因頭部外傷併雙側硬腦下出
     血、左側肋骨骨折，經送醫後仍不治死亡，業經臺灣屏東
     地方法院檢察署檢察官督同法醫師相驗明確，有相驗屍體
     證明書、驗斷書及勘驗筆錄等在卷可憑。是被害人係因本
     件車禍而死亡，要無疑義，應可認定。
 ２、又被害人送醫後，經警委託屏東基督教醫院抽血測得其血
     液中所含酒精濃度達202 點8 ｍｇ／ｄｌ，有該院藥物濃
     度檢驗單1 紙附偵卷可參，換算後，其呼氣中所含酒精成
     分高達每公升0 點966 毫克，參以德國、美國之認定標準
     ，對於酒精濃度呼氣已達每公升0 點55毫克以上，肇事率
     為一般正常人之10倍，有臺灣高等法院90年11月13日院田
     刑敬字第18874 號函可佐，再衡以被害人斯時係闖越紅燈
     行駛，已經證人丙○○○於本院審理時證述屬實一情，可
     見被害人酒後顯已無法順利控制車輛、注意能力已然降低
     ，已達不能安全駕駛之程度。
 ３、另按「駕駛人駕駛汽車，應遵守道路交通標誌、標線、號
     誌之指示，並服從執行交通勤務之警察或依法令執行指揮
     交通及交通稽查任務人員之指揮。」道路交通安全規則第
     90條設有明文。又業務過失罪，以業務上有應注意之義務
     為前提，且按當時情節，係能注意而不注意者，始足構成
     。最高法院92年度台上字第1940號判決可資參照。再者，
     「汽車駕駛人對於防止危險發生之相關交通法令之規定，
     業已遵守，並盡相當之注意義務，以防止危險發生，始可
     信賴他人亦能遵守交通規則並盡同等注意義務。若因此而
     發生交通事故，方得以信賴原則為由免除過失責任。」、
     「汽車駕駛人，因可信賴其他參與交通之對方亦能遵守交
     通規則，且衡諸日常生活經驗及一般合理駕駛人之注意能
     力，已為必要之注意，並已採取適當之措施，或縱未採取
     適當之措施，仍無法避免交通事故之發生時，該汽車駕駛
     人對於信賴對方亦能遵守交通規則乃竟違規之行為，自無
     預防之義務，難謂該汽車駕駛人即有能注意而不注意之過
     失，而令負過失之責任。」最高法院84年台上字第53 60
     號著有判例、90年度台上字第2400號著有判決可資遵照。
 ４、被害人係因本件車禍死亡，固有如前述，然本件車禍地點
     係在屏東市○○路與信義路、設有紅綠燈號誌管制之交叉
     路口內，車禍當時被告係沿博愛路由北往南方向行駛，而
     被害人係沿信義路由東往西方向行駛，兩車於該路口內靠
     近南下車道處相撞，為被告、公訴人所不爭執，並有道路
     交通事故調查報告表（一）、道路交通事故現場圖，及車
     損暨現場照片14張在卷可憑，洵可認定。又車禍前，被告
     確係在上開路口處停等紅燈，迨紅燈號誌轉換為綠燈時，
     始啟動車輛前行，而被害人則係於被告車輛啟動前行後，
     突以高速（詳細速度不明）、闖越紅燈自信義路口衝出，
     被告見狀，雖即時偏右閃避，並緊急煞車，於現場遺留煞
     車痕4 點4 公尺，惟仍與被害人車輛相撞各等情，除據被
     告所述甚詳外，亦據證人丙○○○於本院審理時所證甚詳
     ，並有前開道路交通事故現場圖可稽，而丙○○○與被告
     素不相識，僅因途經上開路口，適睹本件車禍，始偶然充
     任證人，衡情，其亦無捏詞攀附被告，而自陷偽證罪則之
     必要，證人丙○○○上開所稱，當乃事實，自可採信。是
     被告係依交通號誌所示，於綠燈時通行上開路口，而被害
     人則係飲用酒類過量、不能安全駕駛動力交通工具而駕駛
     ，並貿然闖越紅燈通過上開路口一情，應無疑問。另上開
     路段速限為50公理，有上揭卷附道路交通事故調查報告表
     （一）可參，而被告斯時車速約30公里，為被告所自承不
     諱，並為公訴人所不爭執，亦堪認定。則被告係遇綠燈通
     行進入上開路口，且未超速行駛，而當時信義路方向均屬
     紅燈，被告於此情況自可信賴該紅燈方向之左右來車，均
     能遵守號誌管制，止步暫停，乃被害人竟於其時，突由被
     告左側信義路急駛而至闖紅燈進入路口，被告於當時情況
     下，對此突然違規之舉動，實屬無法預見，自無從注意防
     免，依前述３之說明，被告辯稱無過失等語，顯屬可信。
     且經將本案送請臺灣省高屏澎區車輛行車事故鑑定委員會
     、臺灣省高屏澎區車輛行車覆議鑑定委員會鑑定，亦均同
     此認定，有臺灣省高屏澎區車輛行車事故鑑定委員會94年3
     月25 日 高屏澎鑑字第940179號函送之鑑定意見書1 份，
     及臺灣省高屏澎區車輛行車覆議鑑定委員會94年5 月17日
     府覆議字第0940100266號函附本院卷可參，益徵，被告上
     開所辯，信而有據。
 ５、公訴人於94年1月13日上午9時25分許現場履勘結果，依現
     場刮地痕位置推算，認本件撞擊位置應在刮地痕起點往北
     一點的位置，由此至被告行駛方向之停止線距離為10點 7
     公尺，而自被告行駛方向可見及被害人行駛方向路況之距
     離為15點5 公尺，較被告以時速30公里行駛時之煞車反應
     距離6 點24公尺為長，有勘驗筆錄1 份附偵卷可按。公訴
     人並據此推認被告於行經肇事路口前，當有能力注意被害
     人之行車動向，且採取必要之安全措施，竟疏未注意，致
     使其於發覺被害人時，已煞車不及而發生撞擊，其駕駛行
     為顯有過失等語，固值贊同。然本件係因被害人酒後闖越
     紅燈，致令被告猝不及防，無從閃避，終致憾事等節，已
     如前述。且二車於交叉路口處內相撞，除須參酌各該路口
     之路況、駕駛人煞車反應距離等外，尤須側重二車之各自
     行速，以判明其等分別通過上開路口之時間，及相對應車
     輛所得以見悉，並為適當措施之反應時間。本件被害人行
     經上開路口時，其行速為何、究於何時通過上開路口（其
     行速與被告所能反應之時間成反比），因被害人於車禍後
     即陷入昏迷，復旋因傷重而不治，致本院無從予以傳訊說
     明，求之於其餘卷證資料，亦均無所獲，而被告既無超速
     行駛之情事，於正常狀況下，猶未能迴避本件事故發生，
     可見被害人斯時車速甚快，致使被告所得見其形跡，並採
     取妥善應變行為之時間不足，公訴人就此漏未審酌，所為
     上開主張，自不能爰引為不利被告之認定。
 ６、綜上所示，本件公訴人認被告涉有前開罪嫌所舉之證據資
     料，經本院調查審閱後，尚不足得有不利被告之心證，此
     外，本院復查無其他積極證據足認被告有公訴意旨所指業
     務過失致人於死之犯行，揆諸前揭法條及判例意旨，即應
     為有利於被告之認定，為其無罪之諭知。
據上論斷，應依刑事訴訟法第301條第1項前段，判決如主文。
本案經檢察官林津鋒到庭執行職務
中　　華　　民　　國　　94　　年　　7　　月　　20　　日
　　　　　　　　　交通法庭  審判長法　官　潘正屏
                                  法  官  黃聖涵
                                  法  官  林世民
以上正本證明與原本無異。
如不服本判決應於收受本判決送達後十日內向本院提出上訴書狀
，其未敘述上訴理由者，並得於提起上訴後十日內向本院補提理
由書狀（均須按他造當事人之人數附繕本）「切勿逕送上級法院
」
中　　華　　民　　國　　94　　年　　7　　月　　20　　日
                                  書記官  張儷薾
